【裁判字號】    97,交聲,2882
【裁判日期】    971202
【裁判案由】    交管條例聲異
【裁判全文】
臺灣板橋地方法院刑事裁定            97年度交聲字第2882號
原處分機關  交通部公路總局臺北區監理所板橋監理站
異  議  人
即受處分人  丙○○原名李佳原.
上列受處分人因違反道路交通管理處罰條例案件，對於交通部公
路總局臺北區監理所板橋監理站於民國97年10月29日所為之處分
（原處分案號：板監裁字第裁41-CO0000000號），聲明異議，本
院裁定如下：
    主  文
異議駁回。
    理  由
一、原處分意旨略以：受處分人丙○○於民國97年9 月7 日0 時
    55分許，騎乘其所有之車牌號碼BVD-132 號重型機車，行經
    臺北縣土城市○○路時，因有在道路上蛇行之違規事實，經
    臺北縣政府警察局土城分局清水派出所警員以臺北縣政府警
    察局97年9 月7 日北縣警交字第CO0000000 號舉發違反道路
    交通管理事件通知單（下稱舉發通知單）攔停舉發。嗣經原
    處分機關於97年10月29日以板監裁字第裁41-CO0000000號違
    反道路交通管理事件裁決書，爰依道路交通管理處罰條例第
    43條第1項第1款、第4項、第63條第1項第3款（原裁決書漏
    載第1項第3款）等之規定，裁處罰鍰新臺幣（下同）12,000
    元，應接受道路交通安全講習，並記違規點數3 點；吊扣牌
    照3 個月等語。
二、聲明異議意旨略以：異議人丙○○因闖紅燈，遭跟隨於後之
    警員攔停舉發；二名警員於攔下異議人後，情緒非常失控，
    在此情形下，除舉發闖紅燈外，還想重罰異議人，於是另加
    開1 張蛇行之舉發通知單，試問警員可以如此開立舉發通知
    單嗎？況警員開立舉發通知單也要有證據，若有照片或攝影
    畫面，請提出使異議人心服；又「蛇行」定義為何，依當時
    之情況，頂多是行駛快車道，該種路況，又如何能蛇行？為
    此，爰依法聲明異議云云。
三、按汽車駕駛人，駕駛汽車在道路上蛇行，或以其他危險方式
    駕車者，處6,000 元以上24,000元以下罰鍰，並當場禁止其
    駕駛，吊扣該汽車牌照3 個月，且應接受道路交通安全講習
    ，並記違規點數3 點，道路交通管理處罰條例第43條第 1項
    第1 款、第4 項、第5 項前段及第63條第1 項第3 款分別定
    有明文。又依道路交通安全規則第2 條第1 款所定，汽車指
    在道路上不依軌道或電力架線而以原動機行駛之車輛（包括
    機器腳踏車），故機車駕駛人亦應遵守上揭規定為之。
四、經查：訊據異議人即受處分人丙○○固不否認於97年9 月7
    日0 時55分許，騎乘其所有之車牌號碼BVD-132號重型機車，
    行經臺北縣土城市○○路之事實，惟以前揭情詞置辯，然查
    ：
  (一)、異議人丙○○於上開時、地確有在道路上蛇行一節，已據
      證人即臺北縣政府警察局土城分局警員甲○○於本院到庭
      具結證稱：是我取締異議人闖紅燈，該車為了逃避攔停，
      所以異議人就以70-80 公里的時速在巷子裡面蛇行，有危
      險駕駛的情形；我們原本在延壽、莒光路口，看到異議人
      雙載闖紅燈，我們隨即鳴警報器，並且閃警示燈，異議人
      在我們對向的車道闖紅燈，我們迴轉過來要攔停異議人，
      結果異議人就騎車加速逃逸，往土城的方向，從莒光路左
      轉延平街，延平街裡面有很多巷子，跟延壽路的巷子相通
      ，異議人騎車鑽來鑽去，最後在延壽路77巷被我們攔到；
      因為從延平街進去都是小巷子，異議人騎得非常快，在逃
      逸的過程中有很多轉彎的地方，我們從莒光路開始追他們
      ，大概追了5 分鐘才追到異議人；我同事乙○○有把當時
      的現場圖畫出來等語明確（詳本院97年11月26日訊問筆錄
      ）；核與證人即當時舉發本違規事件之臺北縣政府警察局
      土城分局警員乙○○於本院到庭具結證稱：是我於上開時
      、地舉發異議人本件在道路上蛇行之違規，該危險駕駛之
      舉發通知單是我開立的；當時我與甲○○是一人騎一台機
      車去追異議人，我是騎在前面的，當時我們鳴警報器示意
      要異議人停車時，異議人就騎乘機車逃逸，到延平街左轉
      時，也是紅燈左轉，異議人行駛在延平街上，左轉延平街
      62巷內，為了快速轉進巷子口逃逸，異議人還壓車，腳踏
      的支撐架還有磨到地上起火，異議人馬上車子拉回來，轉
      到延平街62巷2 之8 號內，那條巷子內有一些行人，異議
      人仍騎車硬從人群中鑽過去，於延壽路75巷2 號前剛好有
      一群民眾在自家門口烤肉，我看到異議人幾乎快無法煞車
      ，差一點衝進去民宅，是緊急的左轉彎，又再左轉進入延
      壽路77巷6 弄巷內，我那時候已經快追到異議人，就用聲
      音喝令異議人停車，在77巷6 弄口攔到異議人，下車我有
      把槍拔出來朝地上警戒，命令異議人熄火，經盤查後確認
      異議人沒有犯罪的疑慮，只是單純的違規逃逸，甲○○就
      舉發異議人闖紅燈，我就舉發異議人危險駕駛，詳情如我
      畫的現場圖（庭呈現場圖）；當時駕駛人還有到監理站申
      訴，質疑我們為何沒有拍照舉證，我們是為了維護安全，
      及攔停異議人為優先，所以沒有辦法照相等語相符（詳本
      院97年11月26日訊問筆錄）。且證人甲○○、乙○○警員
      與異議人間，不僅未有任何怨隙，且係毫不相識之人，衡
      情證人應無設詞攀誣，或虛構違規事實以陷害異議人之道
      理。況警員執行公務時，本身即受有行政懲處責任之監督
      ，且其到庭具結作證，更係以刑事責任擔保其證言之真實
      性，故證人甲○○、乙○○警員之上開證述內容，以及證
      人乙○○警員所紀錄舉發之本件違規事實，應堪採信。
  (二)、至原舉發單位雖未能提出異議人丙○○違規照片或攝影畫
      面供異議人檢視，然「當場舉發」交通違規並不以攝影或
      照相存證為其要件，亦不以舉發錄影或照片為唯一之證明
      方法，若舉發警員係親眼見聞違規經過，並經以證人之身
      分具結後為證述，此證人證詞仍不失為證明方法之一種。
      若強求各種交通違規行為均需以照片為其裁罰依據，事實
      上殆不可行，蓋諸多違規行為之發生難以預期，違規狀態
      稍縱即逝，無法期待執勤警員就一瞬間突發之交通違規行
      為，於發現後能及時攝影取證，事實上僅能仰賴舉發警員
      親身目視所見為之，別無其他舉證之可能，況且本件異議
      人於狹小巷弄內高速蛇行逃避警方追捕，員警追趕攔停過
      程中顯無可能再有餘裕分神照像攝影。此外，復查無其他
      證據顯示舉發交通警員有誤認或故意構陷之情事，自難以
      舉發警員無法提出其他證據佐證，即認其所述不可採信。
      是異議人以未有照片或攝影畫面加以佐證云云置辯，尚不
      足卸免其責。
  (三)、此外，復有臺北縣政府警察局97年9 月7 日北縣警交字第
      CO0000000號舉發通知單、臺北縣政府警察局土城分局97
      年10月15日北縣警土交裁字第0970038818號函影本各1 紙
      、交通部公路總局臺北區監理所板橋監理站97年10月29日
      板監裁字第裁41-CO0000000號違反道路交通管理事件裁決
      書影本2 紙、現場圖1 紙等件在卷可稽，是異議人於前揭
      時、地，確有在道路上蛇行之違規事實，應堪認定。
五、綜上所述，本件異議人即受處分人丙○○違規事證明確，原
    處分機關爰依道路交通管理處罰條例道路交通管理處罰條例
    第43條第1 項第1 款、第4 項、第5 項前段、第63條第1 項
    第3 款規定（原裁決書漏載第1 項第3 款，應予補充）之規
    定，並參酌違反道路交通管理事件統一裁罰基準表之規定，
    裁處罰鍰12,000元，應接受道路交通安全講習，並記違規點
    數3 點；吊扣牌照3 個月，核無違誤，從而，異議人之異議
    為無理由，應予駁回。
六、據上論斷，應依道路交通案件處理辦法第19條，裁定如主文
    。
中    華    民    國    97    年    12    月    2     日
                  交通法庭    法  官  許映鈞
上正本證明與原本無異。
如不服本裁定，應於裁定送達後5日內向本院提出抗告狀。
                              書記官  范煥堂
中    華    民    國    97    年    12    月    4     日


司法院資訊處製作；財團法人民間司法改革基金會備份。
